【裁判字號】    88,訴,754
【裁判日期】    900531
【裁判案由】    偽造文書等
【裁判全文】
臺灣臺北地方法院刑事判決                          八十八年度訴字第七五四號
    公  訴  人  臺灣臺北地方法院檢察署檢察官
    被      告  丙○○
    選任辯護人  黃勝文
                李進成
右列被告因偽造文書案件，經檢察官提起公訴（八十八年度偵字第六○九一號），本
院判決如左：
    主      文
丙○○連續行使偽造私文書，足以生損害於他人，處有期徒刑伍月，如易科罰金，以
參佰元折算壹日。
如附表二所示之物均沒收之。
    事      實
一、丙○○因經濟困難，竟基於行使偽造私文書及意圖為自己不法所有之概括犯意，
    先於民國八十八年三月二日，在臺北縣永和市其所經營之卡拉ＯＫ店，以每張新
    臺幣（下同）二萬元代價，向年約三十餘歲之不詳姓名之綽號「小豆」男子，購
    買偽造之署名「林永興」之ROYAL BANK OF CANADA卡號00000000000
    00號、署名「李福勝」之UNITED AIR -LINES MILEAGE PLUS卡號000000
    0000000000號、署名「王進興」之BANK OF MONTREAL卡號00000
    00000000000號ＶＩＳＡ信用卡各一張。並旋於附表所示之時間，連
    續至位於臺北縣永和市○○路六○八號之屈臣氏百佳股份有限公司福和店、臺北
    縣永和市○○路二三一號之屈臣氏百佳股份有限公司竹林分公司購物（購買金額
    如附表編號一至三所示），及至臺北市○○街廿八巷五十號地下二樓之多情ＫＴ
    Ｖ購買價值六萬元之酒類消費，並均出示前揭署名「王進興」之偽造信用卡向店
    方人員結帳，而在簽帳單（均採電子結帳，故為一式二聯，即持卡人存根聯、特
    約商店存根聯）之顧客簽名欄位以複寫方式一次偽造「王進興」署押二枚，且持
    其中特約商店存根聯之簽帳單交予店方人員予以行使，使店方人員陷於錯誤而將
    丙○○所購之物交付，足以生損害於上開特約商店及王進興。嗣於八十八年三月
    五日上午四時卅分許，在上開多情ＫＴＶ為警查獲，並扣得其所有之上開三張偽
    造信用卡及簽帳單二紙（均含偽造之「王進興」署押；其中持卡人存根聯為丙○
    ○所有、特約商店存根聯則非其所有）。
二、案經臺北縣警察局刑警隊報告臺灣臺北地方法院檢察署檢察官偵查起訴。
    理      由
一、訊據被告丙○○固坦承有於右揭時、地向「小豆」以六萬元購買偽造信用卡三張
    及持右開卡號0000000000000000號偽造信用卡至多情ＫＴＶ消
    費之事實，惟矢口否認有何犯行，辯稱：伊不知係偽卡，且僅持署名「王進興」
    之信用卡至多情ＫＴＶ及臺北縣泰山鄉購買行動電話云云。經查，扣案之三張信
    用卡，俱屬偽造乙節，業經證人即聯合信用卡處理中心會員服務部專員甲○○於
    警訊及本院訊問中證述屬實，有各該筆錄在卷可憑。次查，被告未依正常管道申
    請信用卡使用，而以每張二萬元之代價向不知名之「小豆」購買已簽署他人姓名
    之信用卡，難謂其對該卡係偽造毫無所悉，且被告自承查獲當日經警臨檢時將扣
    案信用卡藏匿於襪中，益見其畏罪情虛。況縱被告不知該信用卡係偽造，然其明
    知該信用卡非其依正當程序申請所得，猶持以刷卡消費，並偽簽「王進興」之署
    名，其於消費之初即無付款之誠意而有詐欺取財之不法所有意圖及偽造文書犯意
    甚明。再被告對於購買信用卡之時間，歷次陳述雖互有出入，惟其於案發後之八
    十八年三月五日檢察官初訊時所言之八十八年三月二日，不惟具體明確，且斯時
    距事實發生較近，記憶更為清晰，並甫經逮捕到案，較少權衡利害得失，自以該
    次供詞為可採。被告持署名「王進興」之信用卡至如附表所示之地點消費乙節，
    業經同案被告乙○○（前經本院判決無罪在案）供述在卷，並有聯合信用卡處理
    中心查詢報表及持卡人消費明細表、特約商店基本資料查詢資料、簽帳單二紙等
    附卷可稽，被告否認有附表一至三之刷卡消費行為，尚非可採。至被告供稱曾持
    「王進興」信用卡至臺北縣泰山鄉購買行動電話乙節，與上開查詢資料不符，尚
    難就此部分為不利被告之認定。此外，復有偽造信用卡三張扣案可資佐證。本件
    事證明確，被告犯行應堪認定。
二、按被告在信用卡簽帳單上之顧客簽名欄偽簽「王進興」署名於其上，係表示其已
    收受該特約商店所提供之商品，及簽帳消費之意，是該簽帳單含有收據之性質，
    應屬私文書。再由前揭持卡人消費明細表載明附表一至三之特約商店均採電子結
    帳方式及扣案簽帳單二紙（見偵卷第廿頁）觀之，參酌證人甲○○之證詞，本案
    之簽帳單均屬一式二聯（即持卡人存根聯、特約商店存根聯），應堪認定。又被
    告簽帳後，將簽帳單之特約商店存根聯交付於特約商店，顯然於該文書之內容有
    所主「王進興」為消費付款之人，足生損害於「王進興」及特約商店；且被告持
    偽造之信用卡刷卡消費，主觀上顯無付款意願，僅藉刷偽造信用卡消費方式詐騙
    特約商店，使之分別陷於錯誤而交付財物。故核被告上開所為，分係犯刑法第二
    百十條、第二百十六條行使偽造私文書罪及同法第三百三十九條第一項詐欺取財
    罪。其偽造署押係偽造私文書之階段行為，而偽造私文書後復持以行使，其偽造
    之低度行為為行使之高度行為所吸收，均不另論罪。其以一行為同時偽造二張相
    同私文書（即持卡人存根聯、特約店存根聯），係單純一罪。又其先後數次犯行
    使偽造私文書罪、詐欺取財罪，均係時間緊接，所犯構成要件相同之罪名，顯係
    基於概括之犯意反覆為之，均應依連續犯規定論以一罪，並加重其刑。再所犯上
    開二罪間，有方法、結果之牽連關係，應依刑法第五十五條規定從一重處之連續
    行使偽造私文罪處斷。爰審酌被告持偽造信用卡消費，危害信用卡交易安全，惟
    詐欺所得不多，及其犯罪動機、目的、手段、犯後態度等一切情狀，量處如主文
    所示之刑。又被告行為後，刑法第四十一條業於九十年一月十日修正公布，於同
    月十二日生效施行，修正後該條第一項規定「犯最重本刑為五年以下有期徒刑之
    罪，而受六月以下有期徒刑或拘役之宣告，因身體、教育、職業或家庭之關係或
    其他正當事由，執行顯有困難者，得以一元以上三元以下折算一日，易科罰金。
    但確因不執行所宣告之刑，難收矯正之效或難以維持法秩序者，不在此限」之規
    定，較諸修正前舊法規定犯最重本刑為三年以下有期徒刑之罪，而受六月以下有
    期徒刑或拘役之宣告，始得易科罰金，對被告較為有利。依刑法第二條第一項前
    段之規定，即應適用裁判時即新修正之規定，併諭知易科罰金之折算標準。末查
    ，扣案署名「王進興」之偽造信用卡及附表二編號(2)之簽帳單（含其上偽造之「
    王進興」署押壹枚），為供被告犯罪所用之物，其餘二張信用卡為供被告犯罪預
    備之物，且屬被告所有，業據其供承在卷，依法沒收之；至附表二編號(3)之簽帳
    單，被告已交付特約商店行使，非屬被告所有之物，惟其上之「王進興」署押一
    枚，與無證據證明業已滅失之附表二編號(4)之「王進興」署押計三枚，應依刑法
    第二百十九條宣告沒收之。另附表一編號一至三所偽造之信用卡簽帳單特約商店
    存根聯，均已逾保存期限而遭銷燬，已據聯合信用卡處理中心八十九年十月六日
    (89)聯卡會字第三二七號函復在案，其上偽造之「王進興」署押自無存宣告沒收
    ；而扣案行動電話，與本案犯罪無直接關係，亦不予宣告沒收。
三、臺灣臺北地方法院檢察署檢察官移送併辦之八十九年度偵字第二四一九號偽造文
    書案，其犯罪時間與本案相隔十月餘，尚難認被告係基於概括犯意所為，顯無連
    續犯之裁判上一罪關係，自非起訴效力所及，本院無從併予審理，應退由檢察官
    另為適法之處理，附此敘明。
據上論斷，應依刑事訴訟法第二百九十九條第一項前段，刑法第二條第一項前段、第
五十六條、第二百十六條、第二百十條、第三百三十九條第一項、第五十五條、第四
十一條第一項、第二百十九條、第三十八條第一項第二款，罰金罰鍰提高標準條例第
一條前段、第二條，判決如主文。
本案經檢察官楊榮宗到庭執行職務
中      華      民      國    九十      年      五      月    三十一    日
                                      臺灣臺北地方法院刑事第八庭
                                          法  官  宋  松  璟
右正本證明與原本無異。
如不服本判決，應於判決送達後十日內，向本院提出上訴狀。
                                          書記官  楊  文  祥
中      華      民      國    九十      年      五      月    三十一    日
附表一
 ┌──┬────────┬──────┬────────┬──────┐
 │編號│ 消  費  時  間 │ 被  害  人 │ 消  費  地  點 │消 費 金 額 │
 │    │                │(即消費商店)│                │ （新臺幣） │
 ├──┼────────┼──────┼────────┼──────┤
 │ 一 │八十八年三月三日│屈臣氏百佳股│臺北縣永和市中正│四千四百七十│
 │    │下午七時卅一分許│份有限公司福│路六○八號      │九元        │
 │    │                │和店        │                │            │
 ├──┼────────┼──────┼────────┼──────┤
 │ 二 │八十八年三月三日│同右        │同右            │八千七百五十│
 │    │下午七時五十一分│            │                │九元        │
 │    │許              │            │                │            │
 ├──┼────────┼──────┼────────┼──────┤
 │ 三 │八十八年三月三日│屈臣氏百佳股│臺北縣永和市竹林│四千三百六十│
 │    │下午八時卅八分許│份有限公司竹│路二三一號      │四元        │
 │    │     │林分公司    │                │            │
 ├──┼────────┼──────┼────────┼──────┤
 │ 四 │八十八年三月五日│多情ＫＴＶ  │臺北市○○街廿八│六萬元      │
 │    │上午三時四十九分│            │巷五十號地下二樓│            │
 │    │許              │            │                │            │
 ├──┴────────┴──────┴────────┴──────┤
 │合計金額                                          七萬七千六百零二元│
 └──────────────────────────────────┘
附表二：應沒收之物
(1)扣案偽造信用卡參張。
(2)民國八十八年三月五日所偽造之信用卡簽帳單持卡人存根聯壹張（含其上偽造之「
  王進興」署押壹枚）。
(3)民國八十八年三月五日所偽造之信用卡簽帳單商店存根聯上偽造之「王進興」署押
  壹枚。
(4)附表一編號一至三所偽造之信用卡簽帳單持卡人存根聯上「王進興」署押計參枚。
附錄法條
刑法第二百十條
偽造、變造私文書，足以生損害於公眾或他人者，處五年以下有期徒刑。
刑法第二百十六條
行使第二百十條至第二百十五條之文書者，依偽造、變造文書或登載不實事項或使登
載不實事項之規定處斷。
刑法第三百三十九條
意圖為自己或第三人不法之所有，以詐術使人將本人或第三人之物交付者，處五年以
下有期徒刑、拘役或科或併科一千元以下罰金。
以前項方法得財產上不法之利益或使第三人得之者亦同。
前二項之未遂犯罰之。


司法院資訊處製作；財團法人民間司法改革基金會備份。
